# 子公司非同比例增资造成的不丧失控制权持股比例下降

提问人：jackiechen8623 时间：2014-12-08 18:55:01
2014 年 1 月A出资 700 万成立B公司，B公司实收资本 1000 万，其他股东出资 300 万。 2014 年 10 月B公司增加实收资本 1000 万，其中A出资 320 万，增资后持股51% 2014年1-10月期间产生利润 100 万元， 2014 年11-12月期间产生利润 100 万元。 问题 1 ： 2014 年 12 月31 日在进行合并时，是否按如下方式处理： 借：长投=70+51=121 贷：投资收益 121 计算不丧失控制权减少持股比例影响的资本公积=100 70%-100 51%=19万元 借：长投 -19 贷：资本公积-资本溢价 -19
抵消实收资本 借：实收资本 2000 借：未分配利润 200 贷：长期股权投资 =1020+121-19=1122 贷：少数股东权益 =1078问题 2 ： 如果 2015 年 1 月 1 日A处置B公司，不丧失控制权减少持股比例影响的资本公积应如何处理？ 个别报表（转让款 1122 ） 借：
银行存款 1122 贷：长期股权投资 1020
投资收益 102 合并报表 借：投资收益 140 贷：未分配利润 121
资本公积 19

回答人：chenyiwei
问题 1 如你所理解。 问题 2 ： 2015 年度合并报表层面的抵销分录应为： 借：投资收益 102 （抵销个别报表层面的投资处置收益）
借：资本公积 19 （该借方数永久保留在合并报表的资本公积中，每年通过抵销分录来恢复） 贷：未分配利润 121后续每年抵销分录： 借：资本公积 19 贷：未分配利润 19

提问人：zhs7403 时间：2014-12-08 20:58:46
陈老师，分录没问题。但合并口径的未分配利润 19 在所有者权益变动表如何填写，因为会导致钩稽关系不平。即期初未分配+本期归属母公司净利润不等于期末未分配（不考虑分红以及提取盈余公积等）

回答人：chenyiwei
就合并结果看，不应存在导致勾稽关系不平的情况。合并报表层面对该 19 于发生年度列报为一项与少数股东之间的权益性交易，后续年度不再变动。

提问人：zhs7403 时间：2014-12-09 11:39:06
陈老师,您说法我理解了,即也是作为权益交易在所有者权益变动表填写.我记得是其他是吗?很久不用了,有一些吃不准

回答人：chenyiwei
所有者投入和减少资本——其他。

提问人：zhs7403 时间：2014-12-09 21:52:20
陈老师，刚明白又一个地方糊涂了。实际您在 2 楼的分录中未分配利润 121 里面 102 实际是期初未分配利润。和借方投资收益 102 对应， 19 是本期未分配利润，和资本公积 19 对应。因此当年权益性交易导致钩稽关系不平，即未分配多出来了 19 。即期初未分配+本期归属母公司净利润不等于期末未分配（不考虑分红以及提取盈余公积等）。当然因为权益交易资本公积一经确认即脱离，即处置时候不转出，即您 2 楼的分录。因此以后年度钩稽ok。我理解就是当年钩稽的问题。我理解对吗？感觉被绕进去了

回答人：chenyiwei
本期资本公积 19 并不对应于本期损益。个别报表层面并无该笔损益。

提问人：a8730760 时间：2017-07-19 14:25:56
陈版：上市公司A在 2016 年新成立一家公司B注册资本 100 万，认缴出资 100 万，未实际出资，100%控股， 2016 年披露为子公司。在2017 年 3 月引入新的股东个人C，变更注册资本为 500 万元,其中：A出资 100 万计入全部实收资本，C出资 500 万元， 400 万计入实收资本， 100 万元计入资本公积，A持股20%，C持股80%。截止 2017 年 6 月 30 日C公司实收资本 400 万，资本公积 100 万，A尚未出资，B公司尚未开始营业。A对B不在有重大影响按可供出售金融资产核算。 问题： 1 、A在披露半年报时，按跨界处理披露为处置子公司，获得处置收益100*20%=20万元，计入投资收益。这样做法是否合理。如果不合理应该如何处理？

回答人：chenyiwei
A在B的净资产中享有 20 ％权益的前提是其自身实际缴足认缴的出资额。在其自身尚未出资时，剩余股权的公允价值（以对应的净资产份额为基础）实际上应为零。

提问人：zengfengxia 时间：2017-07-21 14:11:07
陈版， 7 楼的案例，陈版在回复中认为“在自身尚未出资时，剩余股权的公允价值（以对应的净资产份额为基础）实际上应为零。”案例中，C公司在A尚未出资时愿意以 500 万换取 400 万的实收资本，交易本身表明A公司在B公司拥有的权益实际上是大于零的？丧失控制权日不确认处置损失，待A公司实际缴付出资日确认处置收益感觉很难理解？

回答人：chenyiwei
交易背景不清晰，还需要进一步了解。而且这样做利润操纵的痕迹太明显。

提问人：1017744196 时间：2018-04-08 18:55:57
陈老师，请教一下，由于外部投资者对母公司的全资子公司增资，母公司本次不增资，导致母公司持股比例，由100%变为80%，且外部投资者增资时，以每股 6 元的单价增资，在合并报表时，净资产与母公司按比例持有的所有者权益的差额，都进资本公积，所有者权益变动表都在所有者投入和减少资本-其他中列示对么？那资本公积中是否要区分资本溢价和其他资本公积呢，分别是多少呢？

回答人：chenyiwei
是，均为资本溢价，无需区分为其他明细科目。

提问人：1017744196 时间：2018-04-09 16:39:09
那么外币报表折算差异需要纳入少数股东损益嘛

回答人：chenyiwei
非全资子公司的外币报表折算差额中归属少数股东的部分，并入少数股东权益。

提问人：amber88 时间：2018-07-22 15:51:25
请教陈版：问题 1 中，合并报表层面资本公积不足冲减的是否直接直接按负数列示？还是需要调整留存收益？调整留存收益的顺序是什么呢？

回答人：chenyiwei
直接按负数列示即可。